【裁判字號】    89,訴,330
【裁判日期】    900730
【裁判案由】    返還價金
【裁判全文】
臺灣桃園地方法院民事判決  八十九年度訴字第三三○號
    原      告  乙○○
    法定代理人  丙○○
    訴訟代理人  甲○○
    被      告  丁○○
右當事人間返還價金事件，本院判決如左：
    主      文
原告之訴駁回。
訴訟費用由原告負擔。
    事實及理由
一、原告主張：其於民國六十八年一月三十日與被告成立不動產買賣契約後，買賣坐
    落桃園縣中壢市○○段中壢佬小段二八─二地號及其上建號四○八號建物，價金
    新台幣（下同）一百七十萬元已全數付清，被告並未依約移轉標的物之產權，並
    於民國七十二年三月間片面解約後，即避不見面，亦未返還價金。原告多年來屢
    次催討，被告均置之不理，毫無清償誠意。依民法第二百五十九條之規定，契約
    解除時當事人雙方有回復原狀之義務，受領之給付為金錢者，應附加自受領時起
    之利息償還，故被告理應依法清償債務。又原告依照原契約繳納契稅、土地增值
    稅共計十八萬九千二百八十二元，該項稅捐依法應由被告繳納，但原告已代為繳
    納，自屬買賣價金之部分，而被告已解約，理應負責清償原告之損失。另依民法
    規定，債權屆清償期而債務人不為清償時，債權人得依關於質權規定，拍賣留置
    物或取得其所有權，且原告與被告之債務早已屆清償期，權利之行使與該動產亦
    有牽連關係，一併請求強制執行等語。並聲明：（一）被告應給付原告一百七十
    萬元，及自民國六十八年三月三十日起至清償日止，按年息百分之五計算之利息
    。（二）被告應賠償原告土地增值稅十八萬零八百六十元，及契稅七千四百二十
    九元，及均自民國六十八年三月三十日起至清償日止，按年息百分之五計算之利
    息。（三）請求強制執行坐落桃園縣中壢市○○段中壢佬小段二八─二地號及其
    上建號四○八號建物。
二、被告則以：就上開原告之主張而言，其請求權基礎為解約後之回復原狀請求權，
    惟自解約之民國七十二年三月起至原告請求核發支付命令之八十九年一月時止，
    原告之回復原狀請求權早已罹於消滅時效，是被告自得主張時效抗辯，原告自不
    得請求被告返還價金等語資為抗辯。並聲明：求為判決駁回原告之訴。
三、經查，本院依職權調閱本院七十二年度訴字第五七五號、臺灣高等法院七十二年
    度上字第一七一○號、最高法院七十三年度台上字第五九七號民事所有權移轉登
    記事件等卷宗：
（一）系爭不動產買賣契約之當事人，買受人係宋維富，出賣人係本件被告，原告雖
      係依該契約約定由買受人所指定取得產權之第三人，惟並非契約當事人。按契
      約解除時，得依民法第二百五十九條之規定請求他方返還所受領之給付物者，
      限於契約之當事人雙方，本件原告既非系爭契約之當事人，自不得在解除契約
      之後，向被告請求回復原狀，返還價金。
（二）查本件系爭契約之買受人宋維富係原告之父，原告是否係基於繼承人之地位向
      原告為本件請求，因迄未表明，尚屬不明，惟縱令如此，因本件原告前曾起訴
      請求被告移轉系爭買賣標的物之所有權登記，業經最高法院於七十三年二月二
      十三日判決認定：被上訴人（即本件被告）與宋維富間之本件買賣標的物，包
      括二八─二、二八─一二號土地二筆及房屋一棟，三者合為一契約，而屬性質
      上不可分之契約。且依約定土地增值稅與契稅應由宋維富負擔，雙方應於六十
      八年三月三十日以前，將過戶登記文件檢齊，送交地政事務所收件。詎宋維富
      拒不繳付二八─一二號土地之增值稅，至未能辦理過戶，嗣經被上訴人於七十
      二年三月二十六日催告宋維富限其五日內繳納土地增值稅，並提出移轉過戶，
      宋維富逾期不予置理，從而被上訴人以宋維富受領買賣標的物遲延，經限期催
      告而不受領，依民法第二百五十四條規定，解除契約，自非法所不許等事實確
      定在案；又該判決業於七十三年三月十八日送達本件原告，亦有郵務送達證書
      附於最高法院七十三年度台上字第五九七號民事所有權移轉登記事件卷宗可證
      ，足認本件原告前於七十三年三月十八日即已知悉其父即宋維富與被告間之買
      賣契約，業經法院認定已由被告合法解除，是買受人得請求解約後之回復原狀
      請求權，應自七十三年三月十八日開始起算，迄原告於八十八年六月八日（並
      非原告所稱之八十八年四月三十日）以存證信函向被告請求返還價金之時止，
      已逾十五年，此有該存證信函附卷可稽，其請求權確已罹於時效消滅。
四、綜右所述，原告並非系爭契約之當事人，本不得向出賣人即被告主張解除契約後
    應回復原狀即返還價金，縱其係基於繼承買受人之地位，其上開請求權亦已罹於
    時效消滅；至原告另主張得一併請求強制執行云云，核屬無據，均無理由，應予
    駁回。
五、據上論結，原告之訴為無理由，並依民事訴訟法第三百八十五條第一項前段、第
    七十八條，判決如主文。
中      華      民      國    九十      年      七      月     三十     日
                                        臺灣桃園地方法院民事第二庭
~B法      官  劉志卿
右為正本係照原本作成。
如對本判決上訴須於判決送達後廿日內向本院提出上訴狀。
中      華      民      國    九十      年      八      月       九     日
~B書  記  官  趙芳媞


司法院資訊處製作；財團法人民間司法改革基金會備份。
